【裁判字號】    96,易,2056
【裁判日期】    970129
【裁判案由】    竊盜等
【裁判全文】
臺灣高雄地方法院刑事判決              96年度易字第2056號
公  訴  人  臺灣高雄地方法院檢察署檢察官
被      告  乙○○
上列被告因竊盜等案件，經檢察官提起公訴（96年度偵字第7029
號），本院判決如下：
    主  文
乙○○竊盜，累犯，處有期徒刑拾月，減為有期徒刑伍月，如易
科罰金，以新台幣壹仟元折算壹日。又傷害人之身體，累犯，處
有期徒刑參月，減為有期徒刑壹月又拾伍日，如易科罰金，以新
台幣壹仟元折算壹日。應執行有期徒刑陸月，如易科罰金，以新
台幣壹仟元折算壹日。
    事  實
一、乙○○前因竊盜、搶奪、施用毒品等案件，經本院以93年度
    訴字第2 號、93年度易字第360 號分別判處有期徒刑1 年6
    月、4 月確定，經接續執行，於民國95年2 月9 日縮短刑期
    執行完畢。詎仍不知悔改，復意圖為自己不法之所有，於96
    年3 月2 日5 時7 分許，騎乘車牌號碼WXW-356 號重型機車
    ，前往高雄市三民區○○○路878 號之三民加油站，假藉要
    取回之前於96年2 月8 日3 時許，因加油未帶油款而抵押之
    機車鑰匙為由，支開加油站員工甲○○，而趁機進入加油站
    加油亭，竊取亭內桌上之加油站所有黑色小背包1 個（內有
    現金約新臺幣《以下同》1 萬1000元），得手後，旋即騎乘
    原車欲逃離現場。嗣為當時正在加油站辦公室內取前開抵押
    機車鑰匙之甲○○所發現，隨即衝出抱住乙○○加以攔阻，
    乙○○本可預見在身體為甲○○緊抱不放的情況下，如繼續
    騎乘機車加速前進，可能導致甲○○身體遭機車拖行而受傷
    ，竟為求順利脫身，另基於甲○○縱使因而受傷亦不違反其
    本意之犯意，加速催動機車油門，並在機車行進間故意以壓
    低車身、輪胎撞擊地面坑洞等方式行駛以擺脫甲○○，致甲
    ○○因遭機車拖行而受有右手及右膝多處挫擦傷之傷害。
二、案經甲○○訴由高雄市政府警察局三民第二分局報請臺灣高
    雄地方法院檢察署檢察官偵查起訴。
    理  由
一、按被告以外之人於審判外之陳述，雖不符刑事訴訟法第159
    條之1 至第159 條之4 之規定，而經當事人於審判程式同意
    作為證據，法院審酌該言詞陳述或書面陳述作成時之情況，
    認為適當者，亦得為證據；當事人、代理人或辯護人於法院
    調查證據時，知有第159 條第1 項不得為證據之情形，而未
    於言詞辯論終結前聲明異議者，視為有前項之同意，刑事訴
    訟法第159 條之5 定有明文。本件所援引之各項證據（詳後
    述），固有部分屬傳聞證據，然公訴人、被告乙○○於本院
    調查證據時，均知有前開第159 第1 項不得為證據之情形，
    且於言詞辯論終結前，均未聲明異議，且本院審酌該等證據
    作成時之狀況，並無違法取證之情事，且無不宜作為證據之
    情形，依前開說明，爰認均有證據能力，合先敘明。
二、被告雖坦承車牌號碼WXW-356 號重型機車為其所有等情，但
    始終矢口否認有為本案竊盜、傷害犯行，辯稱：從96年3 月
    1 日23時許吃完藥後就睡覺，是於翌日（2 日）8 、9 時許
    ，警方敲門時才醒來的，現場會留下其所有安全帽，會拍攝
    到其所有機車影像，是友人「李文南」或「李文男」騎乘該
    機車去犯案的，包括「李文南」（「李文男」）在內，很多
    人都擁有該部機車鑰匙（參見警卷第11頁、偵查卷第4 頁、
    第5 頁、第14頁）等語。惟查，前開案發經過，已迭據證人
    即告訴人甲○○於警詢、偵查中證述甚明，並明確指證案發
    時竊取加油站黑色皮包1 只，及騎乘機車將伊拖行之人係為
    被告無誤，且提出三民加油站96年2 月8 日發票1 紙以為佐
    證（參見警卷第2 頁至第6 頁、第37頁，偵查卷第12、13頁
    ）。而案發當時下手行竊及騎乘前開機車將告訴人甲○○拖
    行成傷之人並未配戴安全帽，且告訴人在該人騎乘機車欲離
    開現場之際，確實有上前抱住該人而有貼身接觸之情，除據
    證人甲○○證述在卷外，復有加油站之現場監視錄影翻拍相
    片（參見偵查卷第45頁至第48頁）在卷以佐，於此等情境下
    ，證人甲○○當能清楚窺知下手行竊之人長相，所為指證，
    自為可採。再，經警方採取告訴人提出之犯罪行為人遺留於
    現場之安全帽1 頂上指紋送內政部警政署刑事警察局比對結
    果，安全帽上遺留指紋與被告右中指指紋之紋型、特徵點均
    相同，係屬同一人之指紋等情，有高雄市政府警察局三民第
    二分局扣押筆錄、扣押物品目錄表、現場蒐證相片6 張、96
    年10月15日高市警三二分偵字第0960027826號覆函，內政部
    警政署刑事警察局鑑驗書等件附卷可稽（參見警卷第24 頁
    至27頁、第39頁至42頁，本院卷第82頁，偵查卷第31頁正反
    麵、第32頁正面），及安全帽1 頂扣案可證。被告亦坦言該
    安全帽為其所有。告訴人因遭被告騎乘機車拖行，受有右手
    及右膝多處挫擦傷等事實，復有高雄醫學大學附設中和紀念
    醫院診斷證明書1 紙在卷以佐。
三、被告雖以前詞置辯，但始終不能陳明「李文南」或「李文男
    」之真實姓名年籍以供傳喚查證，所辯自96年3 月1 日23時
    許吃完藥後就上床睡覺，直至翌日（2 日）8 、9 時許，警
    方敲門時才醒來等情，又與檢察官調取被告自承持用之0000
    000000號行動電話通聯資料顯示之該門號於96年3 月2 日凌
    晨5 時13分39秒，曾發話於0000000000，通話時間達24秒之
    客觀情狀違背（參見偵查卷第20頁），顯係事後企圖卸免刑
    責所編撰，不足採信。又被告雖又提出重大傷病免自行部分
    負擔證明卡、中華民國身心障礙手冊影本，及靜和神經精神
    內科醫院診斷證明書1 紙，主張自己罹患精神分裂症之情，
    但經本院函請高雄市立凱旋醫院排定日期為被告進行精神鑑
    定，被告卻無故未於該院安排時間前往進行精神鑑定，有該
    院96年12月3 日高市凱醫成字第0960007124號函可稽（參見
    本院卷第90頁）。雖被告因藥物所致器質性妄想徵候群、長
    期憂鬱反應等疾患，自90年12月24日至96年8 月17日期間前
    往高雄市立靜和醫院就診，並於95年7 月29日起經該院診斷
    為妄想型精神分裂症、藥物所致器質性妄想症候群，有高雄
    市立靜和醫院96年9 月7 日靜字第2007059 號函可按（參見
    本院卷第33頁），但該函文同時敘明，被告在前開就診期間
    ，有規律進行門診治療共約80幾次，未曾住院治療，被告在
    96 年8月7 日本院訊問時，亦陳明有就醫固定吃藥以控制病
    情等語（參見本院卷第24頁），則被告在規律就診、按時服
    藥之情形下，是否會因前開疾患導致被告辨識行為違法或依
    其辨識而為行為之能力受到影響，本屬有疑，參以本件被告
    在犯案時，尚知藉詞取回先前抵押鑰匙以支開告訴人，竊行
    敗露時，更以壓低車身、輪胎故意撞擊地面坑洞等方式騎乘
    機車，藉以擺脫告訴人，有如前述，顯見本件被告於犯罪行
    為時之意識能力與一般人相當，並無何意識不清或無法知覺
    外在環境之情況，應堪認定。從而，本件事證明確，被告犯
    行洵堪認定，應依法論科。
三、核被告所為，係犯刑法第320 條第1 項之竊盜罪、同法第
    277 條第1 項前段之普通傷害罪。被告在前開身體遭告訴人
    緊抱不放的情況下，應可預見如繼續騎乘機車加速前進，可
    能導致告訴人身體遭機車拖行而受傷，竟為求順利脫身，執
    意加速催動機車油門，並在機車行進間故意以壓低車身、輪
    胎撞擊地面坑洞等方式行駛以擺脫告訴人，終於導致告訴人
    因遭被告騎乘機車拖行而受有右手及右膝多處挫擦傷等傷害
    結果之發生，則該結果顯不違反被告之本意。檢察官公訴意
    旨認被告此部所犯係刑法第284 條第1 項之過失傷害罪嫌，
    容有未合，然其基本事實既為同一，本院自應予以變更。被
    告前因竊盜、搶奪、施用毒品等案件，經本院以93年度訴字
    第2 號、93年度易字第360 號分別判處有期徒刑1 年6 月、
    4 月確定，經接續執行，於95年2 月9 日縮短刑期執行完畢
    ，有臺灣高等法院被告前案紀錄表在卷可考，其受有期徒刑
    執行完畢後5 年內，故意再犯前開有期徒刑以上之罪，為累
    犯，均應依刑法第47條第1 項之規定，加重其刑。爰審酌被
    告不思以正途賺取金錢，不尊重他人財產，而為本件犯行，
    犯後始終飾詞狡辯，態度惡劣，迄未返還竊取之現金予「三
    民加油站」，及未與告訴人就傷害部分達成民事和解等一切
    情狀，分別量處如主文所示之刑，並諭知易科罰金之折算標
    準，以資警惕。又被告犯罪後，中華民國96年罪犯減刑條例
    業於96年6 月15日經立法院三讀通過，並經總統府公布生效
    ，本件被告犯罪之時點既均在96年4 月24日之前，且其所犯
    之罪核與中華民國96年罪犯減刑條例第2 條第1 項之規定相
    符，復無同條例第3 條之除外情事存在，自應依該條例第2
    條第1 項第3 款、第7 條、第10條第1 項規定，減其宣告刑
    二分之一，並依法諭知其宣告刑及減得之刑，定其應執行刑
    ，並再諭知易科罰金之折算標準。
據上論斷，應依刑事訴訟法第299 條第1 項前段、第300 條，刑
法第320 條第1 項、第277 條第1 項、第47條第1 項、第41條第
1 項前段、第2 項、第51條第5 款，刑法施行法第1 條之1 ，中
華民國九十六年罪犯減刑條例第2 條第1 項第3 款、第7 條、第
9條、第10條第1 項，判決如主文。
本案經檢察官王邦安到庭執行職務。
中    華    民    國    97    年    1    月    29     日
                  刑事第六庭  法  官  陳思睿
以上正本證明與原本無異。
如不服本判決應於收受本判決後10日內向本院提出上訴書狀，並
應敘述具體理由，如未敘述上訴理由者，應於上訴期間屆滿後20
日內補提理由書狀於本院（均須按他造當事人之人數附繕本）「
切勿逕送上級法院」。
中    華    民    國    97    年    1     月    29    日
                              書記官  何慧娟
附錄本判決論罪之法條：
中華民國刑法第320條
（普通竊盜罪、竊佔罪）
意圖為自己或第三人不法之所有，而竊取他人之動產者，為竊盜
罪，處 5 年以下有期徒刑、拘役或 5 百元以下罰金。
意圖為自己或第三人不法之利益，而竊佔他人之不動產者，依前
項之規定處斷。
前二項之未遂犯罰之。
中華民國刑法第277條
（普通傷害罪）
傷害人之身體或健康者，處 3 年以下有期徒刑、拘役或 1 千元
以下罰金。
犯前項之罪因而致人於死者，處無期徒刑或 7 年以上有期徒刑；
致重傷者，處 3 年以上 10 年以下有期徒刑。


司法院資訊處製作；財團法人民間司法改革基金會備份。
